【裁判字號】    89,上,410
【裁判日期】    890525
【裁判案由】    清償借款
【裁判全文】
臺灣高等法院民事判決                八十九年度上字第四一０號
      上  訴  人  乙○○
      訴訟代理人  徐揆智律師
                  李淑妃律師
                  鐘金吉      住台北巿北投區○○路一三九之一號
      視同上訴人  丙○○      住台北縣三芝鄉後厝村土地公坑五五號
      被  上訴人  甲○○      住台北縣三重市○○路○段五號
      訴訟代理人  林清泉      住台北市○○○路○段七０號九樓
右當事人間請求清償借款事件，上訴人對於中華民國八十九年一月四日臺灣士林地方
法院八十八年度訴字第九一二號第一審判決提起上訴，本院判決如左：
    主    文
原判決廢棄，發回台灣士林地方法院。
    事    實
壹、上訴人部分：
一、聲明：
  (一)原判決不利於上訴人部分及假執行宣告均廢棄。
  (二)右廢棄部分，被上訴人於第一審之訴及假執行之聲請均駁回。
二、陳述：除與原判決記載相同者，予以援用外，補陳略稱：
    原判決誤認徐揆智律師及李淑妃律師除受乙○○委任外，亦受丙○○委任，致連
    帶債務人即共同被告丙○○自始至終未受合法通知，未出庭應訊，判決顯然違法
    ，乙○○係基於連帶債務人共同事由提出上訴，請鈞院依民事訴訟法第四百五十
    一條第一項之規定，廢棄原判決，發回原審另為審理，以維審級利益。
貳、被上訴人部分：
一、聲明：上訴駁回。
二、陳述：除與原判決記載相同者，予以援用外，補陳略稱：
    上訴人等於民國八十二年一月間向被上訴人借款新台幣（下同）四百一十萬元，
    利息每月十萬元，約為二點四分，約定借用三個月，惟上訴人等迄未返還，故聲
    請拍賣抵押物，抵押物已七拍無人應買，爰依借貸關係請求清償。
    理    由
一、按訴訟標的對於共同訴訟之各人必須合一確定者，共同訴訟人中一人之行為，有
    利益於於共同訴訟人者，其效力及於全體，不利益者，對於全體不生效力，民事
    訴訟法第五十六條第一項第一款定有明文。次按民法第二百七十五條規定連帶債
    務人中之一人受確定判決，而其判決非基於該債務人之個人關係者，為他債務人
    之利益亦生效力，故債權人以各連帶債務人為共同被告提起給付之訴，被告一人
    提出非基於其個人關係之抗辯有理由者，對於被告各人即屬必須合一確定，自應
    適用民事訴訟法第五十六條第一項之規定（最高法院三十三年度上字第四八一０
    號判例參照）。本件被上訴人係請求乙○○、丙○○連帶清償債務，原審為乙○
    ○、丙○○敗訴判決，乙○○基於連帶債務人共同事由提起上訴，依前揭判例意
    旨所示，其上訴效力自及於丙○○，核先說明。
二、再按第一審之訴訟程序有重大之瑕疵者，第二審法院得廢棄原判決，而將該事件
    發回原法院；但以因維持審級制度認為必要時為限，民事訴訟法第四百五十一條
    第一項固定有明文，惟所謂因維持審級制度認為必要，而得將該事件發回原法院
    ，係指若不將該事件發回，則該當事人即不能在該一審級為訴訟行為，實施其攻
    擊防禦方法，致有受不利益判決之虞，而無異減少一個審級保護者而言（最高法
    院八十一年台上字第二六五五號判決參照）。
三、查原判決誤認徐揆智律師及李淑妃律師除受乙○○委任外，亦受丙○○委任，致
    丙○○自始至終未受合法通知，不能在原審為訴訟行為，喪失其審級利益，有原
    審乙○○之委任狀及送達證書為憑。復按當事人之訴訟代理權有無欠缺，為法院
    應依職權調查之事項，乃原審未察，對未經合法代理之第一審被告逕為實體之判
    決，其訴訟程序自屬有重大之瑕疵，基此所為之判決，亦屬違背法令。查丙○○
    於原審既未受合法通知，致未能於原審為攻擊防禦，且丙○○於對被上訴人聲請
    支付命令異議後之八十八年七月二十二日已死亡，有法務部戶役政連結作業系統
    附卷可按，其既未委任訴訟代理人，自生訴訟程序當然停止之效力，而丙○○與
    乙○○就訴訟標的既有必須合一確定之關係，依前揭判例所示及民事訴訟法第五
    十六條第一項第三款規定，丙○○所生之當然停止訴訟之效力自應及於共同訴訟
    人之乙○○，且丙○○既已死亡，亦無從同意由本院為實體裁判，以補正上開訴
    訟程序之瑕疵，則為維持審級制度，自有將本事件發回原審法院更為裁判之必要
    。從而，乙○○執此指摘原判決不當，求予廢棄，將本事件發回原審法院更為裁
    判，以維審級之利益，自屬有理由。爰將原判決全部廢棄，發回原審法院重行審
    理，以符法制。
四、據上論結，本件上訴為有理由，依民事訴訟法第四百五十一條第一項，判決如主
    文。
中      華      民      國    八十九    年      五      月    二十五    日
                            民事第十六庭
                                審判長法  官  阮  富  枝
                                      法  官  王  聖  惠
                                      法  官  周  美  月
右正本係照原本作成。
如不服本判決，應於收受送達後二十日內向本院提出上訴書狀，其未表明上訴理由者
，應於提出上訴後二十日內向本院補提理由書狀（均須按他造當事人之人數附繕本）
上訴時應提出委任律師或具有律師資格之人之委任狀；委任有律師資格者，另應附具
律師及格證書及釋明委任人與受任人有民事訴訟法第四百六十六條之一第一項但書或
第二項（詳附註）所定關係之釋明文書影本。
中      華      民      國    八十九    年      五      月      三十    日
                                        書記官  洪  雪  娥
附註：
民事訴訟法第四百六十六條之一（第一項、第二項）：
對於第二審判決上訴，上訴人應委任律師為訴訟代理人。但上訴人或其法定代理人具
有律師資格者，不在此限。
上訴人之配偶、三親等內之血親、二親等內之姻親，或上訴人為法人、中央或地方機
關時，其所屬專任人員具有律師資格並經法院認為適當者，亦得為第三審訴訟代理人
。


司法院資訊處製作；財團法人民間司法改革基金會備份。
